最高法院刑事判決　　　　　　　　　　　　　　　九十三年度台上字第三九三三號
　　上　訴　人　台灣高等法院台南分院檢察署檢察官
　　上　訴　人
　　即　被　告　乙○○
右上訴人等因甲○自訴被告妨害自由等罪案件，不服台灣高等法院台南分院中華民國
九十年十一月十三日第二審判決（九十年度上訴字第八九八號，自訴案號：台灣台南
地方法院八十九年度自字第四三五號），提起上訴，本院判決如左：
    主  文
原判決關於乙○○行使偽造私文書部分撤銷，發回台灣高等法院台南分院。
    理  由
本件原判決認定被告乙○○之夫林方山原將其所有台南縣仁德鄉○○路○段一七二號
房屋租予孫顏龍，充為保齡球館營業之用，而孫顏龍又於民國八十九年五月二十五日
將該保齡球館之股份讓渡予自訴人甲○經營。嗣雙方因租金問題發生糾紛，被告認為
雙方之租賃契約已經終止，竟於八十九年十月十七日以「葉先生」（即甲○）名義書
寫「暫停營業」之文書一紙張貼於該球館門前。經甲○撕去後，被告復承前揭偽造私
文書之概括犯意，再於翌（十八）日另書寫同一內容之文書一紙張貼，足以生損害於
甲○等情。因而撤銷第一審關於被告偽造私文書部分之判決，改判仍論處被告連續行
使偽造私文書，足以生損害於他人罪刑，固非無見。
惟查：按刑法上之行使偽造私文書罪，以行使未經他人之授權或許可，擅自以他人之
名義製作內容不實之私文書，足以生損害於公眾或他人者，為其要件。原判決認定被
告連續以「葉先生」（即甲○）之名義書寫「暫停營業」之私文書二紙，先後張貼於
上述保齡球館門前，足以生損害於甲○等情，而論以連續行使偽造私文書罪。惟其對
於被告是否未經甲○之授權或許可，擅自以「葉先生」之名義製作上述私文書？該私
文書之詳細內容如何？內容是否不實？均未於事實欄內詳加認定記載，已嫌疏略。且
原判決認定被告行使上述偽造私文書之結果，足以生損害於甲○，惟並未詳敘其憑以
認定被告所為足以生損害於葉某之理由，亦有理由不備之可議。次按在紙張或物體上
簽署姓名或其他足以代表姓名意義之符號，以表示其承認所簽署文書之效力者，為署
押。而偽造之署押，不問屬於犯人與否，沒收之，刑法第二百十九條定有明文。卷查
被告所書寫之「暫停營業」影本二紙中，併載有「聯絡電話：0000000、00
00000000（葉先生）」之內容（見第一審卷第十三頁、第十四頁）。究竟其
所記載之「（葉先生）」三字，是否有偽造甲○之姓名或其代號之意思，以佯示葉某
承認簽署該文書之效力？此與被告是否併有偽造甲○署押之犯行，暨上開二文書上所
記載之「（葉先生）」三字應否依刑法第二百十九條之規定宣告沒收攸關，原判決對
此未一併加以審究論敘明白，亦有調查未盡及理由不備之違誤。再本件第一審判決以
被告未曾受有期徒刑以上刑之宣告，其經此次科刑後，當知所警惕，無再犯之虞，因
認所宣告之刑以暫不執行為適當，而併予宣告緩刑二年。其所謂被告「當知所警惕，
無再犯之虞」，係指其所犯本件「連續行使偽造私文書罪」經第一審判決科刑以後之
情形而言，與被告於本案所犯之罪是否為連續犯無關，自不能僅以被告於本案有連續
犯罪之情形，遽謂其於本案科刑後仍不知警惕，或有再犯之虞，而認第一審宣告緩刑
為不當。乃原判決竟謂：被告既是連續再犯，足證其並無「知所警惕」或無「再犯之
虞」之情形云云，並據此認第一審宣告被告緩刑不當，而予以撤銷改判（見原判決第
三頁第九行、第十行）。其論斷顯屬謬誤，併有可議。以上或為檢察官上訴意旨所指
摘，或為本院得依職權調查之事項，應認原判決關於被告偽造私文書部分有撤銷發回
之原因。
據上論結，應依刑事訴訟法第三百九十七條、第四百零一條，判決如主文。
中　　　華　　　民　　　國　　九十三　　年　　　七　　　月　　二十九　　日
                              最高法院刑事第六庭
                                  審判長法官  吳　雄　銘
                                        法官  池　啟　明
                                        法官  石　木　欽
                                        法官  郭　毓　洲
                                        法官  吳　三　龍
      右正本證明與原本無異
                                              書  記  官
中　　　華　　　民　　　國　　九十三　　年　　　八　　　月　　　三　　　日
                                                                        ｖ
